臺灣臺中地方法院民事判決　　　　　　　95年度訴字第3043號
原　　　告　閤桀不動產經濟業有限公司
法定代理人　乙○○
訴訟代理人　陳浩華律師
複代理人　　胡振霖律師
被　　　告　丙○○
訴訟代理人　林瓊嘉律師
上列當事人間請求給付報酬等事件，本院於民國96年1月17日言
詞辯論終結，判決如下：
    主    文
原告之訴及其假執行之聲請均駁回。
訴訟費用由原告負擔。
    事實及理由
甲、程序事項：
    本件原告原名為漢騰開發有限公司、法定代理人王建平，嗣
    公司名稱變更為閤桀不動產經紀有限公司，法定代理人亦一
    併變更為乙○○，有原告所提出之公司變更登記表在卷可憑
    ，原告於民國95年12月15日以乙○○為法定代理人具狀提出
    準備書狀，並於95年12月20日當庭聲明承受訴訟，經核於法
    並無不合，應予准許。
乙、實體事項：
一、原告主張：
（一）被告於95年7月17日委託原告以新台幣（下同）920萬元之
      價格，委託原告銷售被告所有坐落台中市○區○村路○段
      「AZ學生活」Ｏ棟12樓房地（土地坐落台中市○區○○○
      段330等，下稱系爭房地），雙方簽立委託銷售契約書、
      契約內容變更合意書，銷售期間自95年7月17日至95年9月
      30日止。原告於契約期限內之95年9月29日及同年月30 日
      曾告知被告或其代理人楊俊煌有買受人甲○○欲以1605萬
      元之價格購買系爭房地及同處訴外人羅國瑞所有Ｐ棟12樓
      之建物，Ｐ棟12樓房地所有權人羅國瑞已同意出售，惟被
      告竟拒絕出售系爭房地，原告多次催請，並以存證信函催
      告，被告均置之不理，顯係故意違約。依兩造所訂立之委
      託銷售合約第5條之約定，買賣成交者，原告得向買賣雙
      方收取成交總價百分之6之服務報酬，其中賣方即被告同
      意給付原告成交總價款百分之4之服務報酬，並應於買賣
      雙方簽訂不動產契約時一次付清。第8條第2項約定被告承
      諾買方之要約條件或買方提出之購買總額、付款方式及其
      他購屋條件已符合本契約之委託條件者，買賣契約即為成
      立，以及第12條第2款買賣契約因第8條第2項而成立，被
      告反悔不賣或因可歸於被告之事由致無法簽訂買賣契約或
      無法繼續履行契約者，被告應給付委託總價百分之4予原
      告，本件原告得向被告請求成交總價百分之4之服務報酬
      ，且原告不得向證人甲○○請求之成交總價百分之2之服
      務報酬，為原告所受所失利益之損害，依兩造所簽訂之委
      託銷售合約書第5條、第8條第2項、第5項及第12條第2項
      之約定及民法第216條之規定，請求判決如聲明所示。
（二）對被告抗辯之陳述：原告於受被告委託銷售系爭房地之期
      間，固將系爭房地與訴外人羅國瑞所有前揭房地一起欲以
      1605萬元出售（羅國瑞欲出售之價格為705萬元），惟依
      約被告出售後應拿之金額｛9,200,000－（9,200,000百
      分之4）＝8,832,000）始終未予變更，故退步言，被告所
      有之系爭房地售價縱曾有所變更而低於合約價920萬元，
      然被告應得之利益既未有所減損，在此情況下，若被告仍
      堅持非以920萬元以上之金額出售，否則拒絕交，參諸民
      法第148條誠信原則之規定及最高法院86台上64號裁判意
      旨，顯有違誠信原則及權利濫用。
（三）聲明：被告應給付原告552,000元，及自起訴狀繕本送達
      被告之翌日起至清償日止按週年利率百分之5計算之利息
      ，並以供擔保為條件之假執行宣告。
二、被告則以：
（一）原告於95年9月29日電稱可以900萬元出售，復於95年9月
      30 日17時30分復電稱900萬元出售，仲介費願降為百分之
      3，均因違反委託契約而為被告所拒。原告嗣於95年9月30
      日20時許來電改稱920萬元出售，仲介費仍收百分之4，做
      為補貼買方之價差，被告以原告受託銷售，罔顧被告權益
      ，仲介費用、銷售額隨意更動，行事作為缺乏誠信，未盡
      善良管理人注意義務，要求原告全力斡旋，雙方細節再行
      協商，結果即無消息。原告於受託時承諾保證售價在920
      萬元以上，嗣因受託該建案兩戶，為獲取高額仲介費，執
      定型化契約，罔顧善良管理人注意義務，隨意降價出售，
      先稱仲介費可降百分之3，再改稱仲介費要調回百分之4，
      出爾反爾，任意變動雙方委託契約，未忠實履行受託，保
      障客戶合法權益，明顯違反委託契約第7條善良管理人之
      注意義務。原告無法將系爭建物出售，究係訴外人羅國瑞
      不願出售，或訴外人甲○○就買賣條件有不同意見，尤其
      買賣雙方合約細節均未細談，係可歸責於原告之事由，致
      無法達成買賣契約，原告要求給付報酬，顯屬無據等語，
      資為抗辯。
（二）聲明：原告之訴及假執行之聲請均駁回，如受不利判決，
      願供擔保請准宣告免為假執行。
三、本院之判斷：
（一）本件原告主張：被告於95年7月17日委託伊以920萬元之價
      格，銷售系爭房地，銷售期間自95年7月17日至95年9月30
      日止等情之事實，業據原告提出委託銷售契約書、契約內
      容變更合意書為證（見本院卷第7至11頁），復為被告所
      不爭執，堪信原告此部分主張為真實。查兩造所訂立之委
      託銷售合約第5條第1項約定：買賣成交者，原告得向買賣
      雙方收取成交總價百分之6之服務報酬，其中賣方即被告
      同意給付原告成交總價款百分之4之服務報酬，並應於買
      賣雙方簽訂不動產契約時一次付清。第8條第2項約定：被
      告承諾買方之要約條件或買方提出之購買總額、付款方式
      及其他購屋條件已符合本契約之委託條件者，買賣契約即
      為成立；第5項約定：買賣契約因本條第2項而成立後，被
      告反悔不賣或因可歸責於被告之事由致無法簽訂不動產買
      賣契約書者，應加倍返還定金予買方或對買方負損害賠償
      責任，並給付原告本契約第5條第1項之服務報酬及賠償原
      告之損害。第12條第2項約定：買賣契約因第8條第2項而
      成立，被告反悔不賣或因可歸於被告之事由致無法簽訂買
      賣契約或無法繼續履行契約者，被告應給付委託總價百分
      之4予原告。由原告主張之上開兩造之約定互相參照觀之
      ，原告得請求被告賠償前揭第5條第1項成交總價百分之4
      之服務報酬及賠償其原得向買方收取成交總價百分之2之
      服務報酬之前提為買賣契約有無因前揭合約第8條第2項而
      成立，亦即被告承諾買方之要約條件或買方提出之購買總
      額、付款方式及其他購屋條件是否已符合契約之委託條件
      ？換言之，本件兩造之主要爭執在於：證人甲○○提出欲
      購買系爭房屋總額，是否已符合被告委託原告出售系爭房
      地所承諾之要約條件？
（二）查原告主張：伊於契約期限內之95年9月29日及同年月30
      日曾告知被告或被告之代理人楊俊煌有買受人甲○○欲以
      1605萬元之價格購買系爭房地及同處訴外人羅國瑞所有Ｐ
      棟12樓之建物，Ｐ棟12樓房地所有權人羅國瑞已同意出售
      之事實，固據其提出訴外人羅國瑞與原告簽立之契約內容
      變更合意書及證人甲○○與原告簽立之不動產買賣斡旋承
      諾契約書為證。惟查，原告所提出之訴外人羅國瑞所有Ｐ
      棟12樓房地之所有權人與原告簽立契約內容變更合約書（
      見本院卷第36頁），其日期為95年10月1日，已在被告委
      託原告銷售系爭房地期間以外。況依該合意書之記載，訴
      外人羅國瑞欲出售Ｐ棟12樓房地之價格為705萬元，不含
      服務費，而依原告所提出之證人甲○○與原告簽立之不動
      產買賣斡旋承諾契約書（見本院卷第38、39頁），其第13
      條特別約定事項記載：兩戶（即系爭房地及Ｐ棟12樓房地
      ）需同時購買，買賣才成立等語，被告所舉之證人甲○○
      於本院審理時亦到庭結證稱：伊當時出價1605萬元，是一
      次要買Ｐ棟12樓及Ｏ棟12樓，伊在契約書上面有特別註明
      二棟要同時買，當時是出總價1605萬元，其他的是仲介斡
      旋，Ｏ棟12樓購買價920萬元這部分伊不清楚，伊只是出
      總價，至於每棟多少錢由仲介斡旋等語（見本院卷第48
      頁），亦證述購買條件係系爭房地與訴外人羅國瑞所有Ｐ
      棟12樓房地同時購買，買賣才成立。準此，證人甲○○所
      提出委託原告購買系爭房屋及Ｐ棟12樓房地之條件，非但
      就系爭房地部分需符合被告委託原告出售系爭房地所承諾
      之要約條件920萬元，就訴外人羅國瑞所有Ｐ棟12樓部分
      ，亦需符合訴外人羅國瑞所承諾之要約條件705萬元，買
      賣始能成立。惟被告委託原告出售系爭房地之價格為920
      萬元、訴外人羅國瑞委託原告出售Ｐ棟12樓房地之價格為
      705萬元，證人甲○○欲同時購買系爭房地及Ｐ棟12樓房
      地，所出之價錢欲符合被告及訴外人羅國瑞所承諾之要約
      條件，需在1625萬元以上（705萬元＋920萬元＝1625萬元
      ），惟證人甲○○僅出價1605萬元，難認被告承諾買方之
      要約條件或買方提出之購買總額、付款方式及其他購屋條
      件已符合契約之委託條件。被告抗辯：原告無法將系爭建
      物出售，係訴外人羅國瑞不願出售，或訴外人甲○○就買
      賣條件有不同意見等語，應可採信。
（三）至於被告固自認：原告曾於95年9月30日20時許來電稱920
      萬元出售，仲介費仍收百分之4等語，惟被告委託原告出
      售系爭房地之買賣契約有無因前揭合約第8條第2項而成立
      ，需視買方即證人甲○○所提出之欲購買系爭房屋總額，
      客觀上是否已符合被告委託原告出售系爭房地所承諾之要
      約條件，並非以原告之報價為準。若客觀上買方所出價額
      未達賣方所開價額，而仲介業者向賣方謊稱買方已出足價
      額者，此非但與兩造之約定及誠信原則有違，且涉及詐欺
      。若客觀上買方所出價額未達賣方所開價額，而仲介業者
      欲以調降服務報酬之方式，使賣方實際上可獲得之價金並
      未減少（即扣除應給付予仲介業者之服務費用後），此無
      無異變相降低銷售總價，因銷售總價及服務報酬均已明訂
      於合約內，事涉契約之變更，自需賣方同意。本件證人甲
      ○○出價1605萬元欲同時購買系爭房地（出價920萬元）
      及訴外人羅國瑞所有之Ｐ棟12樓房地（出價705萬元），
      其提出之購買總額及購屋條件不符合契約之委託條件已如
      前述。原告亦無法舉證證明其有向被告及訴外人羅國瑞提
      議降低服務報酬，而被告及訴外人羅國瑞有同意之情事，
      自難認證人甲○○與被告間就系爭房地有因前揭合約第8
      條第2項而成立之情事。綜上所述，原告依兩造所簽訂之
      委託銷售合約書第5條、第8條第2項、第5項及第12條第2
      項之約定及民法第216條之規定，請求被告應給付原告552
      ,000 元，及自起訴狀繕本送達被告之翌日起至清償日止
      按週年利率百分之5計算之利息，為無理由，應予駁回。
      原告之訴既經駁回，其假執行之聲請，亦失所依附，應併
      予駁回。
四、結論：本件原告之訴為無理由，依民事訴訟法第78條判決如
    主文。
中　　華　　民　　國　　96　　年　　1 　　月　　31　　日
                  民事第三庭    法  官  黃渙文
正本係照原本作成。
如對本判決上訴，須於判決送達後20日內向本院提出上訴狀。
中　　華　　民　　國　　96　　年　　1 　　月　　31　　日
                                書記官
